臺灣高雄地方法院民事判決　九十一年度重訴字第九七○號
　　原　　　告　華南商業銀行股份有限公司
　　法定代理人　辛○○
　　訴訟代理人　己○○
　　　　　　　　乙○○
　　被　　　告　甲○○○
　　被　　　告　丁○○
　　被　　　告　戊○○
　　被　　　告　丑○○
　　被　　　告　丙○○
　　被　　　告　庚○○
　　被　　　告　子○○○○○○.
　　被　　　告　癸○○○○○○.
　　被　　　告　壬○○○○○○.
右當事人間請求清償借款事件，本院判決如左：
    主      文
被告應連帶給付原告新台幣貳仟伍佰萬元，及自民國八十一年五月十一日起至清償日
止按週年利率百分之十一點五計算之利息，並自民國八十一年六月十二日起至清償日
止，其逾期在六個月以內者按上開利率百分之十、超過六個月以上者按上開利率百分
之二十計算之違約金；其中被告陳周秋菊、陳志璿、陳志瑜、陳志瑛得限定於因繼承
被繼承人陳健榮所得之遺產範圍內償還上開債務。
訴訟費用由被告連帶負擔。
本判決於原告以新台幣捌佰參拾肆萬元供擔保後得假執行。
    事　　實
甲、原告方面：
  一、聲明：如主文第一項所示，並陳明願供擔保，請准宣告假執行。
  二、陳述：
    (一)被告甲○○○於民國八十年十二月十一日邀同被告丁○○、丙○○、戊○○、
      丑○○、庚○○及訴外人陳健榮、顏銀南、陳麗鵑及顏志吉等為連帶保證人而
      向伊之概括繼受人高雄市小港區農會借款新臺幣（下同）二千五百萬元，約定
      於八十三年十二月十一日到期借款本金一次償還，利息按年利率百分之十一點
      五按月計付，另定借用人不依期還本者即喪失期限利益而視為全部到期，且其
      遲延履行之本金或利息，除仍按上開利率計息外，其逾期在六個月以內者，按
      上開利率百分之十、逾期超過六個月者，另依約定利率百分之二十加計違約金
      。
    (二)詎被告甲○○○就上開借款僅繳納利息至八十一年五月十日即未再依約繳納，
      按約即視為全部到期而應即將積欠之本金二千五百萬元及其利息、違約金一次
      清償，而訴外人陳健榮為上開借款之連帶保證人，其對被告甲○○○基於上開
      契約所負之一切債務依約均負連帶清償責任，惟訴外人陳健榮業於八十九年九
      月十四日死亡，而被告陳周秋菊、陳志瑜、陳志瑛、陳志璿均為其繼承人，並
      已辦理限定繼承，其等對其被繼承人所負之上開連帶保證債務依法應就繼承陳
      健榮之遺產範圍內為連帶清償。為此乃依消費借貸、連帶保證及繼承之法律關
      係提起本訴，請求判令被告應連帶給付如主文第一項所示之金額及其利息、違
      約金。
    (三)又原高雄市小港區農會信用部於九十年九月十四日轉讓與華南商業銀行。
  三、證據：提出擔保放款借據、放款分戶帳卡、授信約定書、戶籍謄本、繼承系統
            表及高雄市小港區農會信用部移轉華南商業銀行之財政部函等件為證。
乙、被告方面：
  一、被告甲○○○、丙○○、庚○○及陳周秋菊、陳志瑜、陳志瑛、陳志璿、丑○○部分：均未於言詞辯論期日到場，亦未提出書狀作何聲明或陳述。
  二、被告丁○○經合法通知，未於言詞辯論期日到場，惟據其與被告戊○○提出之
      書狀及被告戊○○到庭之陳述，渠二人之聲明及陳述略以：
      (1)、聲明：請求駁回原告之訴。
      (2)、陳述：被告對訴外人高雄市小港區農會（下稱小港農會）確有系爭借貸關
          係存在，惟被告與原告間則無債權債務關係存在，原告應提出合法承受債
          權之證據，否則不得逕向被告請求給付。況且，系爭借貸有不動產可供擔
          保，而擔保物現已出售給被告甲○○○，原告不應再向被告請求給付。
丙、本院依職權調閱本院八十九年度繼字第八九九號限定繼承卷宗。
    理　  　由
一、本件被告甲○○○、丁○○、丙○○、庚○○、丑○○、陳周秋菊、陳志瑜、陳
    志瑛及陳志璿均經合法通知未於言詞辯論期日到場，經核無民事訴訟法第三百八
    十六條各款所列情形，爰依原告之聲請，由其一造辯論而為判決。
二、按借用人應於約定期限內，返還與借用物種類、品質、數量相同之物，而遲延之
    債務，以支付金錢為標的者，債權人得請求依法定利率計算之遲延利息，但約定
    利率較高，仍從其約定利率，另當事人得約定債務人不履行債務時，應支付違約
    金，又繼承人得限定以因繼承所得之遺產，償還被繼承人之債務，民法第四百七
    十八條前段、第二百三十三條第一項、第二百五十條第一項、第一千一百五十四
    條第一項分別定有明文，及保證債務之所謂連帶，係指保證人與主債務人負同一
    債務，對於債權人各負全部給付之責任，此觀民法第二百七十二條第一項規定亦
    明。
三、經查，本件原告主張被告甲○○○於上開時日邀同被告丁○○、丙○○、戊○○
    、庚○○、丑○○及訴外人陳健榮、顏銀南、陳麗鵑及顏志吉等人為連帶保證人
    而向伊借取前開金額，嗣因被告甲○○○遲未繳付本息而視為全部到期，計欠有
    如主文第一項所示之金額及其利息、違約金未償，而擔任連帶保證人之訴外人陳
    健榮業於八十九年九月十四日死亡，被告陳周秋菊、陳志瑜、陳志瑛、陳志璿及
    丑○○等人均為其繼承人而應對其被繼承人所負之上開連帶保證債務負連帶清償
    責任之事實，業據其提出與所述相符之擔保放款借據、放款分戶帳卡、授信約定
    書、戶籍謄本、繼承系統等等件為證，被告甲○○○、丙○○、庚○○、陳周秋
    菊、陳志瑛、陳志瑜、陳志璿及丑○○經合法通知，既不於言詞辯論期日到場爭
    執，復不提出書狀答辯以供本院斟酌，而被告戊○○及丁○○對此亦不爭執，僅
    爭執原告並非契約當事人不得向被告求償及應向主債務人甲○○○追償云云，然
    查，高雄市小港區農會信用部於九十年間因淨值已呈負數，故自九十年九月十四
    日起改由原告概括承受，並經財政部於九十年九月十四日以台財融（三）字第０
    九０三００００九八號函核准在案，有上開函文一紙足憑，依民法第三百零五條
    第一項「就他人之財產或營業，概括承受其資產及負債者，因對於債權人為承受
    之通知或公告，而生承擔債務之效力。」之規定，原告既已為承受之通知及公告
    ，即已概括承受小港農會與被告簽訂之本件消費借貸與連帶保證契約之效力，被
    告丁○○與戊○○辯稱原告非本件借貸契約之當事人，不得逕向被告請求給付乙
    事，顯無可採。又被告戊○○及丁○○既為連帶保證人，依上開借據約定及法律
    規定即應與借款之主債務人甲○○○負連帶清償之責，是被告戊○○及丁○○抗
    辯原告應向甲○○○求償云云，自屬無據，並不足採。
四、綜上所述，被告甲○○○就上開債務既未清償，擔任連帶保證人之被告丁○○、
    戊○○、丙○○、庚○○、丑○○及訴外人陳健榮之繼承人即被告陳周秋菊、陳
    志瑜、陳志瑛、陳志璿就此自須負連帶清償責任，惟被告陳志璿就其被繼承人即
    訴外人陳健榮之遺產既已為限定繼承，其餘繼承人即被告陳周秋菊、陳志瑜、陳
    志瑛（被告丑○○因已任連帶保證人而除外）亦視為同為限定之繼承而得限定以
    因繼承其等之被繼承人陳健榮所得之遺產償還其連帶保證債務，從而本件原告依
    消費借貸、連帶保證及繼承之法律關係據以提起本訴，請求判令被告應連帶給付
    如主文第一項所示之金額及其利息、違約金，依法即無不合，自應予以准許。
五、本件原告陳明願供擔保聲請假執行之宣告，經核並無不合，爰酌定相當之擔保金
    額准許之。
六、據上論結，本件原告之訴為有理由，合依民事訴訟法第三百八十五條第一項、第
    八十五條第二項、第三百九十條第二項，判決如主文。
中　　　華　　　民　　　國　　九十一　　年　　十二　  　月　　二十四　　日
                              臺灣高雄地方法院民事第二庭
~B法　　　官　蘇姿月
右為正本係照原本作成。
如不服本判決，應於送達後廿日內，向本院提出上訴狀並表明上訴理由，如於本
判決宣示後送達前提起上訴者，應於判決送達後十日內補提上訴理由書（須附繕本）。
中　　　華　　　民　　　國　　九十一　　年　　十二　　  月　　二十四　　日
~B法院書記官　歐文政
